臺灣嘉義地方法院刑事判決
111年度訴字第387號
公  訴  人  臺灣嘉義地方檢察署檢察官
被      告  侯瑞祐



上列被告因搶奪等案件，經檢察官提起公訴（111年度偵字第632
5號），被告於準備程序中，就被訴事實為有罪之陳述，經受命
法官告知簡式審判程序之旨，並聽取公訴人、被告之意見後，本
院合議庭裁定由受命法官獨任進行簡式審判程序，判決如下：
    主    文
侯瑞祐犯竊盜罪，處有期徒刑參月，如易科罰金，以新臺幣壹仟
元折算壹日。又犯搶奪罪，處有期徒刑玖月。
未扣案之機車鑰匙壹把、犯罪所得即附表編號2至4所示之物，均
沒收，於全部或一部不能沒收或不宜執行沒收時，追徵其價額。
    犯罪事實
一、侯瑞祐因其所騎乘之機車於半途中故障，為取得代步工具返
    家，竟意圖為自己不法之所有，基於竊盜之犯意，於民國11
    1年6月7日22時34分許，徒步前往位在嘉義縣○○市○○路0段00
    0巷00號之陳金住處外，持其所有之機車鑰匙，發動停放在
    上址前、陳金所有之車牌號碼000-000號普通重型機車（下
    稱A機車），並騎乘A機車離去，以此方式竊取A機車得手。
二、侯瑞祐騎乘A機車返家途中，於同日23時14分許，行經嘉義
    市○區○○○路00巷00○0號，發現張依樺騎乘車牌號碼000-0000
    號普通重型機車（下稱B機車）暫停在上址前，準備開啟上
    址大門。侯瑞祐見狀因認有機可乘，遂意圖為自己不法之所
    有，另基於搶奪之犯意，騎乘A機車從張依樺右後方靠近，
    趁張依樺不及防備之際，徒手搶奪張依樺放置在B機車前方
    掛勾之隨身提包（內裝有張依樺所有如附表所示之物），得
    手後旋即逃離現場，並因良心不安且恐遭查緝，而將A機車
    騎回陳金住處外停放。嗣因張依樺報警，經警調閱監視器畫
    面而循線查獲侯瑞祐，並依法對其執行搜索，扣得附表編號
    1所示之物，而查悉全情。
　　理    由
一、上揭犯罪事實，業據被告侯瑞祐於警詢、偵訊均供承明確（
    警卷第7-10頁、偵卷第9、11頁），復於本院審理中自白認
    罪，並坦承：我騎我的機車出門，但輪胎破掉，所以我去牽
    陳金那台摩托車，用我的機車鍮匙發動陳金的機車。偷完機
    車本來要騎回家自己使用，但在半途中看到1個女生，因我
    身上沒有錢，就搶那個女生，搶完之後，因為我良心不安，
    所以才又機車還回去，然後搭車回家等語（本院卷第61、62
    、68、69頁）。核與證人即告訴人陳金於警詢及偵訊時之證
    述（警卷第16、17頁，偵卷第73頁）、證人即告訴人張依樺
    於警詢之證述（警卷第21-24、26、27頁），均印證相符。
    此外，有嘉義市政府警察局第二分局現場勘察報告（警卷第
    44-54頁）、勘察採證同意書（警卷第55頁）、內政部警政
    署刑事警察局111年6月8日刑紋字第1110064730號鑑定書（
    警卷第56-59頁）、被害報告單（警卷第30頁）、贓物認領
    保管單（警卷第31頁）各1份；嘉義市政府警察局第二分局
    搜索扣押筆錄暨扣押物品目錄表共2份、現場照片10張（警
    卷第61-65頁）、監視器錄影畫面擷取照片17張（警卷第66-
    75頁）在卷可憑。足認被告上揭任意性自白與事實相符，堪
    採為認定事實之依據。綜上所述，本件事證明確，被告上開
    竊盜及搶奪犯行，均堪認定，應依法論科。
二、核被告如犯罪事實一所為，係犯刑法第320條第1項之竊盜罪
    ；如犯罪事實二所為，係犯刑法第325條第1項之搶奪罪。被
    告所犯上開2罪，犯意各別，行為互殊，所侵害者為不同人
    之財產法益，應予分論併罰。
三、被告前因搶奪、竊盜等案件，經本院以101年度訴字第651、
    674號、101年度易字第749、795、860號等判決判處罪刑確
    定，上開案件嗣經本院以102年度聲字第267號裁定應執行有
    期徒刑9年5月確定，被告入監執行後，於109年8月13日縮短
    刑期假釋付保護管束，於110年12月2日保護管束期滿未經撤
    銷假釋視為執行完畢等情，業經檢察官提出刑案資料查註紀
    錄表（見偵卷第27-33頁）、執行案件資料表（偵卷第79-80
    頁）各1份為證，且為被告所自承（本院卷第71頁）。被告
    於有期徒刑執行完畢後，5年內故意再犯本案有期徒刑以上
    之罪，核屬累犯。檢察官主張上開構成累犯之前案紀錄，並
    認為被告刑罰反應力薄弱，本案應依刑法第47條第1項規定
    加重其刑。本院審酌被告前案均為竊盜、搶奪等財產犯罪，
    經長期監禁執行刑罰，卻於保護管束期滿半年後，隨即再犯
    相同罪質之本案竊盜及搶奪犯行，另輔以被告除上開構成累
    犯之前案紀錄外，另有2次因搶奪案件，經法院判處罪刑確
    定，並經刑罰執行之紀錄，亦有臺灣高等法院被告前案紀錄
    表可參（本院卷第13、14頁），可見被告有反覆實施同類型
    犯罪之情形。綜合上情，足認被告刑罰之反應力薄弱且法敵
    對意識強烈，且其本案犯罪情節，顯無應量處最低法定刑且
    無適用刑法第59條規定減輕之情形，自應依刑法第47條第1
    項之規定，均加重其刑。
四、爰以行為人之責任為基礎，審酌被告正值青壯，於本案發生
    時亦有工作堪以維生，卻未記取前案教訓，於同日接連再犯
    本案竊盜及搶奪犯行，分別侵害2位告訴人之財產權，所為
    實應非難。再考量被告本案搶奪犯行所施不法腕力未傷及告
    訴人張依樺，且其犯後始終坦承全部犯行，雖未積極賠償告
    訴人所受損失，然其搶奪所得之部分財物業經警扣案並發還
    告訴人張依樺（詳後述），而竊盜所得之A機車亦因被告事
    後良心不安而自行歸回原處。兼衡被告於本院審理中所述之
    教育程度、職業、家庭、生活、經濟狀況（詳本院卷第70頁
    ），及其本案各次犯罪之動機、目的、手段、所生之損害、
    所得利益等一切情狀，分別量處如主文所示之刑，並就竊盜
    罪部分，諭知易科罰金之折算標準如主文所示。
五、沒收
　㈠被告於警詢及本院審理時均自承係持自有之機車鑰匙啟動A機
    車而竊取之等情（警卷第8頁，本院卷第69、70頁）。故該
    機車鑰匙即為被告本案竊盜犯罪所用之物，且未據扣案，應
    依刑法第38條第2項前段、第4項，宣告沒收，並於全部或一
    部不能沒收或不宜執行沒收時，追徵其價額。
　㈡被告因本案竊盜犯罪所得之A機車，業經被告於犯罪既遂後，
    另行歸還告訴人陳金，故無庸宣告沒收。
　㈢如附表所示之物係被告自告訴人張依樺搶奪而來，均為本案
    竊盜犯罪所得。經查：
　①附表編號1所示之現金新臺幣（下同）2000元，業經警合法發
    還告訴人張依樺，此有前述贓物認領保管單可憑，爰依刑法
    第38條之1第5項，不予宣告沒收。
　②附表編號2所示之現金200元已經被告花用完畢而未扣案乙節
    ，為被告所自承（警卷第9頁），故就此部分犯罪所得，應
    依刑法第38條之1第1項前段、第3項，宣告沒收，並於全部
    或一部不能沒收或不宜執行沒收時，追徵其價額。
　③就附表編號3、4所示之物，雖經被告供稱已丟棄（警卷第9頁
    ）。然該等物品屬被告本案搶奪犯罪所得，且具相當財產價
    值，既未經扣案，亦未能證明業已滅失，仍應依刑法第38條
    之1第1項前段、第3項，宣告沒收，並於全部或一部不能沒
    收或不宜執行沒收時，追徵其價額。
　④附表編號5至9所示之物，因本身價值甚微，並可透過掛失、
    補發等方式，使該等物品失其功用，沒收該等物品欠缺刑法
    上之重要性，爰依刑法第38條之2第2項規定，均不予宣告沒
    收。
　㈣至扣案之安全帽1頂，雖為被告於犯罪時所穿戴之物，然該物
    與本案犯行尚無直接關連，自無從宣告沒收。
據上論斷，應依刑事訴訟法第273條之1第1項、第299條第1項前
段（依刑事判決精簡原則僅記載程序法），判決如主文。
本案經檢察官陳靜慧提起公訴，檢察官廖俊豪到庭執行職務。
中　　華　　民　　國　　111 　年　　8 　　月　　24　　日
                  刑事第五庭  法  官  陳盈螢 
以上正本證明與原本無異。
如不服本判決應於收受判決後20日內向本院提出上訴書狀，並應
敘述具體理由；其未敘述上訴理由者，應於上訴期間屆滿後20日
內向本院補提理由書（均須按他造當事人之人數附繕本）「切勿
逕送上級法院」。告訴人或被害人如對於本判決不服者，應具備
理由請求檢察官上訴，其上訴期間之計算係以檢察官收受判決正
本之日期為準。
中　　華　　民　　國　　111 　年　　8 　　月　　24　　日
                              書記官  陳孟瑜 
附錄本案論罪科刑法條：
中華民國刑法第320條第1項、第325條第1項
意圖為自己或第三人不法之所有，而竊取他人之動產者，為竊盜
罪，處五年以下有期徒刑、拘役或五十萬元以下罰金。
意圖為自己或第三人不法之所有，而搶奪他人之動產者，處六月
以上五年以下有期徒刑。
附表：
編號 名稱 備註 1 現金2000元 業經警扣案，並合法發還告訴人張依樺 2 現金200元 已由被告花用完畢，未經扣案 3 IPHONE11手機1支 未扣案，價值約20000元 4 AIRPODS耳機1組 未扣案，價值約4000元 5 國民身分證1張 均未扣案  6 全民健康保險卡1張  7 機車駕照1張  8 郵局信用卡1張  9 中國信託銀行信用卡1張